【裁判字號】    99,司財管,6
【裁判日期】    990416
【裁判案由】    選任遺產管理人
【裁判全文】
臺灣臺南地方法院民事裁定             99年度司財管字第6號
聲  請  人  臺灣土地銀行股份有限公司
法定代理人  癸○○
代  理  人  己○○
上列聲請人聲請對被繼承人壬○○○○○○選任遺產管理人事件
，本院裁定如下：
    主  文
選任甲○○(男，民國○○○年○○月○日生，身分證統一編號
：Ｚ000000000號)為被繼承人壬○○○○○○之遺產管理人。
聲請程序費用新臺幣壹仟元由被繼承人壬○○○○○○之遺產負
擔。
    理  由
一、按繼承人均拋棄其繼承權者，準用關於無人承認繼承之規定
    ，民法第1176條第6項定有明文。又繼承開始時，繼承人之
    有無不明，而不能依民法第1177條選定遺產管理人時，得由
    利害關係人聲請法院選任之，民法第1178條第2項亦定有明
    文。
二、本件聲請意旨略以：緣被繼承人壬○○○○○○(女，民國
    ○○年○月○○日生，身分證統一編號：Ｚ000000000號，生前最
    後設籍於臺南市安南區戶政事務所)，於96年2月20日死亡，
    其於生前與聲請人訂定長期房屋擔保放款契約，業經鈞院於
    93年12月31日拍定並分配完畢，目前尚餘債權新臺幣(下同
    )2,599,857元，及其中1,736,733元自94年1月1日起之利息
    、違約金等未蒙清償。惟被繼承人壬○○○○○○死亡後，
    其所有繼承人均已向法院聲明拋棄繼承，為期了解被繼承人
    壬○○○○○○之遺產情形，以清償債務，特為本件遺產管
    理人選定之聲請。
三、經查：聲請人主張之前開事實，業據提出被繼承人壬○○○
    ○○○除戶謄本1件、本院98年12月8日南院龍家厚96年度繼
    字第352號准予備查通知函、繼承系統表影本各1份附卷為憑
    。並經本院依職權調閱本院96年度繼字第352、735號拋棄繼
    承事件卷宗核閱綦詳，是聲請人之主張應足採信。又查被繼
    承人壬○○○○○○死亡後，其法定繼承人皆已依法拋棄繼
    承權經本院准予備查，且未準用民法第1177條之規定選定遺
    產管理人，而被繼承人壬○○○○○○為聲請人之債務人，
    故聲請人以利害關係人之身分聲請選任被繼承人壬○○○○
    ○○之遺產管理人，核與上開規定並無不合，應予准許。
四、按公示催告期限屆滿，無繼承人承認繼承時，其遺產於清償
    債權，並交付遺贈物後，如有剩餘，歸屬國庫；又按非公用
    國有財產以財政部國有財產局為管理機關，民法第1185條、
    國有財產法第12條分別定有明文。查本件被繼承人壬○○○
    ○○○之法定繼承人皆已依法拋棄繼承權經本院准予備查，
    復未準用民法第1177條之規定選定遺產管理人，且經本院函
    詢被繼承人壬○○○○○○原繼承人即長女庚○○、兄弟姐
    妹丁○○、甲○○、戊○○、辛○○、丙○○、乙○○等有
    無擔任被繼承人壬○○○○○○之遺產管理人之意願。其中
    被繼承人兄甲○○於99年2月1日回覆本院其有意願擔任被繼
    承人壬○○○○○○之遺產管理人。經本院以99年2月4日南
    院龍家柔99年度司家柔99年度司財管字第6號函詢聲請人對
    甲○○擔任被繼承人壬○○○○○○之遺產管理人一事有無
    意見，迄今未見聲請人表示意見。復經本院通知甲○○到庭
    受訊問時表示：「(問：說明遺產管理人管理被繼承人游麗
    媚之範圍，是否確實願意擔任？)我知道擔任遺產管理人之
    權限，我的健康狀況、經濟能力皆足以擔任，沒有問題。我
    願意擔任被繼承人游麗媚之遺產管理人，處理其遺產及債權
    債務關係」等語(參本院訊問筆錄)。查甲○○之身體狀態、
    言行舉止尚皆良好，復為被繼承人壬○○○○○○兄長，對
    其遺產債權債務狀況之處理，自當盡心盡力。且甲○○既已
    對被繼承人壬○○○○○○之遺產拋棄繼承，是已無利害關
    係，自當本於中立之角色擔任遺產管理人。綜上所述，本院
    認定甲○○足已適任本件遺產管理人，爰裁定如主文。
五、依非訟事件法第157條、第24條第1項，裁定如主文。
中    華    民    國    99    年    4    月    16    日
                  家事法庭      司法事務官  林可婷
以上正本係照原本作成
如對本裁定抗告須於裁定送達後10日內向本院提出抗告狀
中    華    民    國    99    年    4    月    16    日
                                書記官  楊琄琄

司法院資訊處製作；財團法人民間司法改革基金會備份。
